【裁判字號】    95,財管,72
【裁判日期】    950929
【裁判案由】    選任遺產管理人
【裁判全文】
臺灣臺南地方法院民事裁定              95年度財管字第72號
聲  請  人  甲○○
上列聲請人聲請為被繼承人乙○○選任遺產管理人事件，本院裁
定如下：
    主      文
選任財政部國有財產局臺灣南區辦事處臺南分處為被繼承人乙○
○之遺產管理人。
准對被繼承人乙○○（男、民國前21年3月15日生〔即日據時期
明治24年3月15日〕、生前住臺南廳善化里西堡灣裡街548番地，
於民國34年4月22日死亡）之大陸地區以外繼承人為承認繼承之
公示催告。
被繼承人乙○○之大陸地區以外繼承人，應自前項公示催告最後
登載新聞紙之日起壹年內承認繼承。
上述期限屆滿，無繼承人承認繼承時，被繼承人乙○○之遺產，
於清償債權並交付遺贈物後，如有剩餘即歸屬國庫。
聲請程序費用由被繼承人乙○○之遺產負擔。
    理      由
一、按先順序繼承人均拋棄其繼承權時，由次順序之繼承人繼承
    ，其次順序繼承人有無不明或第四順序繼承人均拋棄其繼承
    權者，準用關於無人承認繼承之規定；又繼承開始時，繼承
    人之有無不明者，由親屬會議於一個月選定遺產管理人，並
    將繼承開始及選定遺產管理人之事由，向法院報明；另繼承
    開始時，繼承人有無不明而不能依民法第1177條選定遺產管
    理人時，得由利害關係人聲請法院選任遺產管理人，並由法
    院依公示催告程序，定6個月以上之期限，公告繼承人，命
    其於期限內承認繼承。民法第1176條第6項、第1177條、第
    1178條第1項、第2項分別定有明文。
二、本件聲請意旨略以：被繼承人乙○○與聲請人共有坐落於台
    南縣善化鎮○○段420之8號土地，惟被繼承人乙○○於民國
    （下同）34年4月22日死亡，其無配偶，第一順位直系血親
    卑親屬吳續、吳會亦分別於20年12月27日、20年10月16日死
    亡，其第二順位繼承人之父吳為業於民國3年6月6日死亡，
    其母吳洪呆則於民國13年1月20日死亡，其第三順位繼承人
    大弟吳水和於民國14年8月18日死亡，二弟吳光於民國前5年
    5月8日死亡，足徵被繼承人乙○○死後，並無法定繼承人繼
    承其遺留之上開不動產，聲請人既係被繼承人之土地共有人
    ，為利害關係人，為此爰依民法第1178條第2項之規定，聲
    請選任被繼承人乙○○之遺產管理人等語。
三、經查：聲請人主張之上開事實，業據提出土地登記第二類謄
    本1件、繼承系統表1件、除戶謄本5件為證，是聲請人之主
    張堪信為真實。又查被繼承人乙○○之繼承人均已死亡，又
    未能類推適用民法第1177條規定選定遺產管理人，而聲請人
    為被繼承人之土地共有人，故其以利害關係人聲請選任被繼
    承人之遺產管理人，核與上開規定並無不合，應予准許。
四、按公示催告期限屆滿，無繼承人承認繼承時，其遺產於清償
    債權，並交付遺贈物後，如有剩餘，歸屬國庫；又按非公用
    國有財產以財政部國有財產局為管理機關，民法第1185條、
    國有財產法第12條分別定有明文。查本件被繼承人乙○○之
    繼承人皆已死亡，且未類推適用民法第1177條之規定選定遺
    產管理人，而被繼承人尚有遺產，又上開遺產係坐落在臺南
    縣，倘無人承認繼承時，將於清償債權，交付遺贈物後，歸
    屬國庫。為使被繼承人乙○○遺產之處置順利進行，本院認
    選任財政部國有財產局臺灣南區辦事處臺南分處為被繼承人
    乙○○之遺產管理人為適當。爰裁定如主文第1項所示，併
    依法為承認繼承之公示催告。
五、依非訟事件法第157條，裁定如主文。
中    華    民    國    95    年    9     月    29    日
                  家事法庭法  官  陳美燕
以上正本係照原本作成。
如對本裁定抗告須於裁定送達後10日內向本院提出抗告狀。
中    華    民    國    95    年    9     月    29    日
                          書記官  周曉萍


司法院資訊處製作；財團法人民間司法改革基金會備份。
